【裁判字號】    98,審重訴,751
【裁判日期】    990304
【裁判案由】    清償借款
【裁判全文】
臺灣臺北地方法院民事判決           98年度審重訴字第751號
原      告  永豐商業銀行股份有限公司
法定代理人  戊○○
訴訟代理人  己○○
            甲○○
            丁○○
被      告  丙○○
訴訟代理人  謝恩華律師
被      告  乙○○
上列當事人間請求清償借款事件，本院於民國99年2 月25日言詞
辯論終結，判決如下：
    主      文
被告應連帶給付原告新台幣捌佰壹拾陸萬伍仟肆佰柒拾肆元，及
自民國九十三年六月十七日起至清償日止，按年息百分之十計算
之利息，暨自民國八十五年四月十六日起至清償日止，按上開利
率百分之二十計算之違約金。
原告其餘之訴駁回。
訴訟費用新台幣捌萬貳仟零拾元由被告連帶負擔。
本判決於原告以新台幣貳佰柒拾萬元供擔保後，得假執行。
原告其餘假執行之聲請駁回。
    事實及理由
一按訴狀送達後，原告不得將原訴變更或追加他訴，但請求之基
  礎事實同一者，不在此限，民事訴訟法第255條第1項第2 款定
  有明文。原告起訴時列丙○○、乙○○為被告，因原告與丙○
  ○前於民國98年8月27日合意停止訴訟程序，於4個月內未續行
  訴訟，視為原告撤回對丙○○之訴，原告嗣追加丙○○為被告
  ，核其追加之新訴，與舊訴本於同一基礎事實，合於前開規定
  ，應予准許。
二被告乙○○經合法通知，未於言詞辯論期日到場，核無民事訴
  訟法第386 條所列各款情形，爰依原告之聲請，由其一造辯論
  而為判決。
三原告起訴主張：
  (一)伊原名台北區中小企業銀行股份有限公司，嗣改制為台北國
    際商業銀行股份有限公司，於95年11月13日與建華商業銀行
    股份有限公司合併，合併後之存續公司更名為永豐商業銀行
    股份有限公司，是台北區中小企業銀行股份有限公司對被告
    之債權由伊概括承受。
  (二)被告丙○○於81年5 月16日邀同被告乙○○為連帶保證人，
    向伊借款3筆，金額合計新台幣（下同）9,900,000元，其中
    7,700,000元、1,200,000元部分，均約定借款期間至82年5
    月16日止，利息按伊公告之基本放款利率機動計付，以1 個
    月1期按月計付利息，到期本金還清；其中1,000,000元部分
    ，約定借款期間至84年5 月16日止，利息採固定利率計付，
    分36期分期攤還本息。另均約定如遲延還本或付息時，債務
    視為到期，並應自本金到期日起或利息應繳息日起，逾期在
    6個月以內部分照約定利率1成，逾期超過6 個月者照約定利
    率2成計付違約金。
  (三)詎被告丙○○僅繳息至81年12月16日、82年1 月16日止即未
    依約還款，已喪失期限利益，本件債權前經鈞院84年度執字
    第6634號強制執行程序拍賣供擔保之抵押物後，結欠本金
    8,165,474元及自85年4月16日起之利息、違約金未償。被告
    乙○○既為上開借款之連帶保證人，自應負連帶清償責任。
    爰依兩造間之消費借貸契約及連帶保證契約，提起本件訴訟
    等語。
  (四)聲明為：
    1.被告應連帶給付原告8,165,474元，及自85年4月16日起至
      清償日止，按年息百分之10計算之利息，暨自85年4 月16
      日起至清償日止，按上開利率百分之20計算之違約金。
    2.願供擔保請准宣告假執行。
四被告丙○○則辯稱：本件訴訟針對伊已發生視為撤回之效果，
  不同意原告再為訴之追加。如鈞院認為追加合法，本金與利息
  均罹於時效，要做時效抗辯等語。
五得心證之理由：
  (一)借用人應於約定期限內，返還與借用物種類、品質、數量相
    同之物；遲延之債務，以支付金錢為標的者，債權人得請求
    依法定利率計算之遲延利息，但約定利率較高者，仍從其約
    定；當事人得約定債務人不履行債務時，應支付違約金，民
    法第478 條、第233條第1項、第250條第1項分別定有明文。
    又連帶保證者，乃保證人與主債務人連帶負債務履行責任之
    保證，具有連帶債務之性質。保證債務，除契約另有訂定外
    ，包含主債務之利息、違約金、損害賠償及其他從屬於主債
    務之負擔；數人保證同一債務者，除契約另有訂定外，應連
    帶負保證責任；另連帶債務之債權人，得對債務人中之一人
    或數人，同時或先後請求全部或一部之給付，民法第740 條
    、第748 條、第273條第1項亦規定甚明。原告主張被告丙○
    ○向其借款未償，被告乙○○為該筆借款之連帶保證人，且
    其於強制執行程序中部分獲償等事實，業據提出與陳述相符
    之行政院金融監督管理委員會函、借據暨約定書、本院民事
    執行處通知函、債權計算書、放款資料明細表等件為證（見
    本院卷第4-13頁），復為到庭被告丙○○所不爭執，堪予信
    實，原告自有權依前開規定，請求被告2 人連帶清償借款及
    利息、違約金。
  (二)惟被告丙○○提出時效抗辯拒絕給付，經查：
    1.本金部分：
      按請求權，因15年間不行使而消滅。但法律所定期間較
        短者，依其規定；消滅時效，自請求權可行使時起算；
        消滅時效，因開始執行行為或聲請強制執行而中斷；時
        效中斷者，自中斷之事由終止時，重行起算，民法第
        125條、第128條前段、第129條第2項第5款、第137條第
        1項亦著有規定。
      原告主張被告丙○○僅繳息至81年1月16日、82年1月16
        日止即未依約還款乙節，為到庭被告丙○○所不爭，依
        兩造所簽立之約定書第5條第1項第1 款約定，債務視為
        全部到期，則原告對本件借款債權之本金請求權時效，
        至遲應自82年1 月間起算。惟本件債權前經原告於84年
        間聲請本院以84年度執字第6634號強制執行程序，拍賣
        被告丙○○就系爭借款之抵押物，並經本院於85年6 月
        24日通知原告領取分配款等情，有本院民事執行處通知
        函在卷可稽（見本院卷第8-9 頁）。揆諸前揭規定，原
        告之本金請求權消滅時效自其聲請強制執行時即84年間
        中斷，並自上開強制執行程序終結時即自85年間重行起
        算15年。原告於98年6 月16日即提起本件訴訟，此觀諸
        起訴狀上本院收狀戳即明（見本院卷第1 頁），其本金
        請求權即未於罹於時效。被告丙○○就此部分提出時效
        抗辯拒絕給付，實無足取。
    2.利息部分：
      次按利息、紅利、租金、贍養費、退職金及其他1 年或
        不及1年之定期給付債權，其各期給付請求權，因5年間
        不行使而消滅；時效完成後，債務人得拒絕給付，民法
        第126 條、第144條第1項規定甚明。又債權人以各連帶
        債務人為共同被告提起給付之訴，被告一人提出非基於
        其個人關係之抗辯有理由者，對於被告各人即屬必須合
        一確定，自應適用民事訴訟法第56條第1 項之規定（最
        高法院33年上字第4810號判例參照）。且按訴訟標的對
        於共同訴訟之各人必須合一確定者，共同訴訟人中一人
        之行為有利益於共同訴訟人者，其效力及於全體，民事
        訴訟法第56條第1款前段亦著有規定。
      原告就其所請求之利息部分，既未於提起本件訴訟之日
        （即98年6月16日）前之5年內，為任何中斷時效進行之
        行為，則原告自93年6月17日起5年間之利息請求權尚未
        罹於消滅時效；逾此範圍則已罹於時效。被告丙○○既
        為非基於個人關係之時效抗辯而有理由，揆諸前開說明
        ，其效力自應及於被告乙○○。是原告請求自93年6 月
        17日起清償日止，依本金8,165,474 元按年息百分之10
        計算之利息，即無不合；逾此範圍所為利息請求，被告
        提出時效抗辯拒絕給付，誠屬有據。
    3.違約金部分：
      再按違約金之約定，為賠償給付遲延所生之損害，於債
        務人給付遲延時，債權人始得請求，既非定期給付之債
        務，其時效為15年而非5 年（最高法院72年度台上字第
        1221號、95年度台上字第633 號、96年度台簡上字第25
        號判決意旨參照）。
      系爭借據第5 條、第3條第4款分別明載：「借款如未按
        期償還本金或繳納利息時，逾期6 個月以內應另按約定
        利率之1成計算加付違約金，逾期6個月以上者，應另按
        約定利率之2成計算加付違約金」（見本院卷第5、7 頁
        ）、「借款人如未按期繳納應繳額時，逾期6 個月以內
        應另按約定利率之1成計算加付違約金，逾期6個月以上
        者，應另按約定利率之2 成計算加付違約金」（見本院
        卷第6 頁），僅約定債務人給付遲延後應按一定利率及
        遲延日數計算違約金，並未約定債務人給付遲延後應定
        期給付違約金，是原告之違約金債權，並非定期給付債
        權，揆諸前揭說明，應無適用民法第126條5年時效之餘
        地，而仍應適用15年之消滅時效。原告之違約金請求權
        時效，自原告於84年間聲請強制執行時中斷，並自上開
        強制執行程序終結後即自85年間重行起算15年，則其違
        約金請求權並未罹於時效，被告丙○○就此部分提出時
        效抗辯拒絕給付，於法不合，亦不足採。
  (三)綜上所述，原告依據兩造間之消費借貸契約及連帶保證契約
    ，訴請被告連帶給付8,165,474元，及自93年6月17日起至清
    償日止，按年息百分之10計算之利息，暨自85年4 月16日起
    至清償日止，按上開利率百分之20計算之違約金，為有理由
    ，應予准許；逾此數額之請求則無理由，應予駁回。又原告
    陳明願供擔保，請准宣告假執行，就其勝訴部分，核無不合
    ，爰酌定相當擔保金額，併予宣告之；至其敗訴部分，其假
    執行之聲請已失所附麗，應併予駁回。
  (四)本件事證已明，兩造其餘主張及舉證，核與判決結果無影響
    ，爰不再一一論列，併予敘明。
六訴訟費用負擔之依據：民事訴訟法第79條、第85條第2項。
七被告應賠償原告之訴訟費用，依後附計算書確定為如主文第3
  項所示金額。
中    華    民    國    99    年    3     月    4     日
                  民事第六庭    法  官  陳婷玉
計  算  書
項      目        金  額（新台幣）       備    註
第一審裁判費           81,883元
公示送達登報費            150元
合      計             82,033元
以上正本係照原本作成
如對本判決上訴，須於判決送達後20日內向本院提出上訴狀
中    華    民    國    99    年    3     月    4     日
                                書記官  吳鸝稻

司法院資訊處製作；財團法人民間司法改革基金會備份。
